【裁判字號】    90,訴,1375
【裁判日期】    900706
【裁判案由】    搶奪
【裁判全文】
臺灣高雄地方法院刑事判決                          九十年度訴字第一三七五號
    公  訴  人  臺灣高雄地方法院檢察署檢察官
    被      告  甲○○
右列被告因搶奪案件，經檢察官提起公訴（九十年度偵字第一九七二號），本院判決
如左：
    主  文
甲○○以強暴妨害人行使權利，累犯，處拘役拾伍日，如易科罰金，以參佰元折算壹
日。
    事  實
一、甲○○前因搶奪案件，經台灣高雄地方法院判處有期徒刑二年六月確定，於民國
    八十五年八月十四日執行完畢，仍不知悔改。因其與乙○○之感情問題，於九十
    年一月十一日上午五時三十分許，兩人分別騎乘機車，在高雄縣茄萣鄉○○村○
    ○路二十八號前，甲○○欲與乙○○講明及解決感情問題時，因乙○○不願再與
    其談論，表示欲離去時，甲○○竟基於妨害人行使權利之犯意，趁乙○○不注意
    之際，以強暴之方式強取乙○○所有置放在機車腳踏板上之背包乙只，內有行動
    電話乙支、提款卡、身分證各乙張、化粧品乙包、折價卡六張、電話簿乙本、充
    電器乙具、及現金新台幣（下同）三千八百元等物，欲以此留住乙○○與其交談
    ，經乙○○要求返還該背包，甲○○表示講明後即予歸還，乙○○即自行離去返
    回家中，因而妨害乙○○行使權利。嗣經乙○○報警，並以電話與甲○○約定於
    是（十一）日下午七時三十分許，在高雄縣茄萣鄉○○路○段大定村老人亭見面
    ，甲○○持該背包至約定處所時，為埋伏之員警當場查獲，並扣得上開背包乙只
    。
二、案經高雄縣警察局湖內分局移送台灣高雄地方法院檢察署檢察官偵查起訴。
    理  由
一、右揭事實，業據被告甲○○於警訊及偵、審時均供承不諱，其供稱：伊與乙○○
    係男女朋友關係，兩人感情有些問題，於九十年一月十一日凌晨在高雄縣湖內鄉
    友人住處遇見乙○○，後兩人即一同分別騎乘機車離去，途中伊等有停下來談論
    ，後再於乙○○住處附近巷口，伊與乙○○停下來再度談論，因乙○○表示要回
    家睡覺，但誤會尚未化解，伊欲留住乙○○，始將其置放在機車腳踏板上之背包
    拿走，只是想因此留住乙○○將事情談清楚，當時她有要求伊還她，伊告訴她把
    事情說明白後就還她，乙○○就生氣的回家去了，伊在她家附近涼亭等她，以為
    她會再出來，等了十幾分鐘仍不見乙○○，伊始離去，想晚一點再還她，是（十
    一）日伊與友人前去屏東，後伊接到乙○○電話，約在查獲處，伊前去欲將背包
    還她時，即為警逮捕等語，並證人即被害人乙○○於本院審理時證述：當（十一
    ）日凌晨伊係於高雄縣湖內鄉友人住處遇到被告，而與被告一同分別騎乘機車回
    伊住處，在伊住處附近巷口，伊停下機車與被告談話，後伊表示想要回家睡覺，
    不願再與被告談論，被告就將伊放在機車腳踏板上之背包拿走，伊向被告要背包
    ，被告說要與伊說話，說完了就還伊，伊不理他，就騎機車回住處去，當時被告
    並無離去，伊亦無大聲喊叫，事後伊因找不到被告，因不知被告手機沒電並前去
    屏東，所以一氣之下，始前去報警處理，後由伊打電話約被告在查獲處見面，並
    通知警察將被告逮捕，而將背包取回，背包內之物品於取回時均未缺少等語，證
    人即查獲之員警劉建安於本院審理時證稱：被害人乙○○來報案時說與被告間有
    糾紛，背包為被告搶走，後由乙○○打電話約被告至查獲處，並通知渠等在該處
    埋伏，而將被告逮捕，並在被告所駕駛前來之自小客車內發現被害人之背包等語
    。又參以被告於拿取被害人背包後，當日即持該背包，至與被害人約定之處所，
    欲返還予被害人，且被告並無取走背包內任何物品。此外，復有贓物認領保管收
    據乙紙及照片七張等附卷可稽。綜據上述事證以觀，被告應僅係欲與被害人乙○
    ○說明感情問題，因被害人不願再與其談論，表示欲離去時，被告基於妨害人行
    使權利之犯意，趁乙○○不注意之際，以強暴之方式強取乙○○所有置放在機車
    腳踏板上之背包乙只，欲以此留住乙○○與其交談，而非意圖為自己不法之所有
    ，基於搶奪之犯意，始搶取被害人所有之皮包之事實，堪予認定。從而，本件事
    證明確，被告上開妨害自由之犯行，已堪認定。
二、核被告甲○○所為，係犯刑法第三百零四條第一項之強制罪。公訴人雖認被告係
    犯刑法第三百二十五條（起訴書誤載為第三百三十五條）第一項之搶奪罪，惟就
    強制罪與搶奪罪之外觀相同，均係將他人之物強行取走，僅是主觀上有無不法所
    有之犯意不同而已，因此兩者之社會基本事實同一，起訴法條應予變更。又被告
    曾因搶奪案件，經台灣高雄地方法院判處有期徒刑二年六月確定，於八十五年八
    月十四日執行完畢，有台灣高等法院被告全國前案紀錄表可按，其於有期徒刑執
    行完畢後五年以內再犯有期徒刑以上之罪，為累犯，依法加重其刑。爰審酌被告
    之品行，因與被害人之感情問題，一時失慮，而為本件犯行，其方式雖有誤，然
    被害人並未因此受傷，且背包及其內之物均為被害人取回，犯罪之動機、目的、
    手段、所生危害，及犯後態度等一切情狀，量處如主文所示之刑，以資懲儆；又
    按刑法第四十一條業經立法院於九十年一月四日修正，於九十年一月十日經總統
    公布施行，並於同年月十二日生效，該條規定：「犯最重本刑為五年以下有期徒
    刑之刑之罪，而受六個月以下有期徒刑或拘役之宣告，因身體、教育、職業、家
    庭之關係或其他正當事由，執行顯有困難者，得以一元以上三元以下折算一日，
    易科罰金。但確因不執行所宣告之刑，難收矯正之效，或難以維持法秩序者，不
    在此限。」、「併合處罰之數罪，均有前項情形，其應執行之刑逾六月者，亦同
    」，被告所犯強制罪，係三年以下有期徒刑之罪，且科處拘役，被告犯罪時間雖
    在上開條文修正生效前，然依刑法第二條第一項前段規定，行為後法律有變更者
    ，原則上適用裁判時之法律，復經新舊法比較結果，新修正之條文對於易科罰金
    之條件有利於行為人，故依刑法第二條第一項前段規定，被告所宣告之刑，應依
    新修正之刑法第四十一條第一項規定，諭知如易科罰金之折算標準。
據上論斷，應依刑事訴訟法第二百九十九條第一項前段、第三百條，刑法第二條第一
項前段、第三百零四條第一項、修正後第四十一條第一項，罰金罰鍰提高標準條例第
一條前段、第二條，判決如主文。
本案經檢察官林敏惠到庭執行職務。
中      華      民      國          九十    年      七    月      六    日
                                  臺灣高雄地方法院刑事第六庭
                                      法  官    洪榮家
右正本證明與原本無異。
如不服本判決，應於判決送達後十日內，向本院提出上訴狀。
                                      書記官    陳寰瑛
中      華      民      國          九十    年      七    月      六    日
附錄本案論罪科刑法條全文：
刑法第三百零四條第一項
  以強暴、脅迫使人行無義務之事或妨害人行使權利者，處三年以下有期徒刑、拘役
  或三百元以下罰金。


司法院資訊處製作；財團法人民間司法改革基金會備份。
